【裁判字號】    99,訴,220
【裁判日期】    990927
【裁判案由】    違反藥事法
【裁判全文】
臺灣宜蘭地方法院刑事判決               99年度訴字第220號
公  訴  人  臺灣宜蘭地方法院檢察署檢察官
被      告  甲○○
選任辯護人  柯士斌律師
            曾培雯律師
上列被告因違反藥事法案件，經檢察官聲請簡易判決處刑（99年
度偵字第23號），本院簡易庭認不宜以簡易判決處刑，移送適用
通常訴訟程序審理，本院判決如下：
    主  文
甲○○無罪。
    事  實
一、公訴意旨略以：被告甲○○明知安非他命係屬第二級毒品，
    亦屬於藥事法所稱之禁藥，竟基於轉讓安非他命之犯意，於
    民國98年1月21日，乙○○為警採尿前一星期許，在甲○○
    位於宜蘭縣員山金泰路329巷3號住處附近，轉讓安非他命給
    乙○○施用。嗣於98年1月21日上午，乙○○因通緝到案，
    經其同意採集其尿液送驗，結果係呈安非他命類之陽性反應
    ，始獲悉上情，因認被告甲○○涉犯藥事法第83條第1項轉
    讓禁藥罪嫌。
二、按被告未經審判證明有罪確定前，推定其為無罪；犯罪事實
    應依證據認定之，無證據不得認定其犯罪事實；不能證明被
    告犯罪者，應諭知無罪之判決，刑事訴訟法第154條第1項、
    第2項、第301條第1項分別定有明文。又認定犯罪事實所憑
    之證據，雖不以直接證據為限，間接證據亦包括在內；然而
    無論直接或間接證據，其為訴訟上之證明，須於通常一般之
    人均不致有所懷疑，而得確信其為真實之程度者，始得據為
    有罪之認定，倘其證明尚未達到此一程度，而有合理之懷疑
    存在，無從為有罪之確信時，自得為無罪之判決。另按刑事
    訴訟法第161條已於91年2月8日修正公布，其第1項規定：檢
    察官就被告犯罪事實，應負舉證責任，並指出證明之方法。
    因此，檢察官對於起訴之犯罪事實，應負提出證據及說服之
    實質舉證責任。倘其所提出之證據，不足為被告有罪之積極
    證明，或其指出證明之方法，無從說服法院以形成被告有罪
    之心證，基於無罪推定之原則，自應為被告無罪判決之諭知
    。又按施用毒品者所稱毒品來源之指證，不得作為有罪判決
    之唯一證據，仍須調查其他必要之證據，以察其是否與事實
    相符。良以施用毒品者之指證，依毒品危害防制條例第17條
    之規定，供出毒品來源而破獲者，得減輕其刑，其憑信性於
    通常一般人已有所懷疑，縱自形式上觀察，並無瑕疵，其真
    實性仍有待其他必要證據加以補強。若施用毒品者之供述證
    據，本身已有重大瑕疵，依嚴格證明之法則，苟已無法憑為
    犯罪事實之認定時，自無再論補強證據之必要，其理甚明。
    所謂必要之補強證據，固不以證明犯罪構成要件之全部事實
    為必要，但以與施用者之指證具有相當之關聯性，經與施用
    者之指證綜合判斷，已達於通常一般人均不致有所懷疑，而
    得確信施用者之指證為真實者，始得為有罪之認定。為保障
    被告人權，貫徹無罪推定原則，不能因毒品交易行為期間短
    暫、交易方法隱密、交易對象單純，致查獲不易、搜證困難
    等原因，而放棄或減低對於犯罪構成要件應予嚴格證據證明
    之堅持，此項基本原則應為法官證據證明力自由判斷職權行
    使之限制。
三、本件公訴意旨認被告甲○○涉犯轉讓禁藥安非他命罪嫌，無
    非係以：被告甲○○之供述、證人乙○○之證詞、證人乙○
    ○之尿液檢驗報告等為其論據。然訊據被告甲○○堅決否認
    有公訴人所指之轉讓禁藥安非他命犯行，辯稱「伊沒有於98
    年1月21日前一星期，轉讓禁藥安非他命予乙○○。」等語
    ，且查：
（一）證人乙○○於98年8月13日、98年8月25日、99年4月20日
      接受檢察官偵訊時雖曾指證「98年1月21日所採尿液經檢
      驗呈現安非他命類陽性反應，該次施用之安非他命毒品係
      鄰居友人甲○○請我的，是在採尿前一星期給我的，是在
      甲○○住處門口給我的。」云云（見宜蘭地檢署98年度毒
      偵字第502號卷第12至13、22至23頁，宜蘭地檢署99年度
      偵字第23號卷第10至11頁），然其於本院審理時，在具結
      而應負偽證處罰之責任後，已改稱「甲○○曾經無償給我
      安非他命一、二次，時間是在97年間，地點是在停放於甲
      ○○住處附近之遊覽車上。98年1月21日所採尿液經檢驗
      呈現安非他命類陽性反應，該次施用之安非他命毒品是我
      拿五百元向甲○○購買的，是98年1月20日被逮捕之前幾
      個小時，在甲○○住處，向甲○○買的，拿到安非他命後
      ，我就馬上找地方施用。我忘記於98年1月21日前一星期
      ，甲○○是否曾經在其住處無償拿安非他命給我。」云云
      （見本院99年度訴字第220號卷第30至40頁），證人乙○
      ○之證詞前後明顯歧異，則其所指「98年1月21日前一星
      期，甲○○在其住處轉讓禁藥安非他命予伊一次」云云，
      是否可信，已屬有疑？
（二）其次，檢察官所提出證人乙○○之尿液檢驗報告（即尿液
      檢體監管紀錄表、台灣尖端先進生技醫藥股份有限公司濫
      用藥物檢驗報告、尿液檢體編號對照表），雖顯示證人乙
      ○○於98年1月20日晚間11時20分為警方逮捕後，於翌日
      中午12時30分許所採之尿液，經檢驗結果呈現安非他命、
      甲基安非他命陽性反應，然此一尿液檢驗結果僅能證明證
      人乙○○於採尿前曾有施用安非他命類毒品之事實，並不
      能證明證人乙○○所施用安非他命類毒品之來源為何，自
      不足以佐證被告甲○○有「於98年1月21日前一星期，轉
      讓禁藥安非他命予乙○○」之犯行，亦難作為認定證人乙
      ○○前揭偵查中證詞屬實之佐證。
（三）再者，被告甲○○於99年4月20日接受檢察官偵訊時係供
      稱「98年1月21日前一星期，我曾與乙○○各自出資新臺
      幣五百元，一起合買安非他命後，我將安非他命交給乙○
      ○。」云云（見宜蘭地檢署99年度偵字第23號卷第11至12
      頁），並未承認有無償轉讓禁藥安非他命予乙○○之犯行
      。嗣於本院審理時，被告甲○○則供稱「我並沒有在98年
      1月21日前一星期，在宜蘭縣員山鄉○○路329巷3號住處
      附近，轉讓安非他命一次給乙○○。我曾經跟乙○○一起
      合買安非他命一次，但時間不是在98年1月21日前一星期
      ，是在97年間的事，我跟乙○○各出資五百元，一起騎摩
      托車去跟賣家接洽，由乙○○把錢交給賣家，賣家把安非
      他命交給乙○○，所購得之安非他命兩人一起吃掉了。98
      年1月20日我並沒有交付安非他命給乙○○。」等語（見
      本院99年度訴字第220號卷第14、46頁），依然否認有無
      償轉讓禁藥安非他命予乙○○之犯行。是依被告甲○○歷
      來之供述內容，並不能證明其有「於98年1月21日前一星
      期，轉讓禁藥安非他命予乙○○」之犯行，亦難作為認定
      證人乙○○前揭偵查中證詞屬實之佐證。
（四）從而，本件除證人乙○○於偵查中真實性有疑之證述外，
      並無其他證據予以補強。是以，證人乙○○於偵訊中之證
      述，僅係單一證據，既無其他佐證使本院已達於通常一般
      人均不致有所懷疑，而得確信施用者之指證為真實，則尚
      難作為不利於被告甲○○之認定。
（五）至於蒞庭檢察官雖依證人乙○○於審理中之證詞，當庭主
      張「本件犯罪時間應更正為98年1月20日晚間」云云，然
      針對「證人乙○○於98年1月21日經採尿液檢驗呈現安非
      他命類陽性反應，證人乙○○該次施用之安非他命毒品來
      源為何」一事，偵查檢察官依證人乙○○偵查中之證詞，
      起訴指「被告甲○○於98年1月21日前一星期許，轉讓禁
      藥安非他命給乙○○。」，然證人乙○○於審理中卻稱「
      98年1月21日伊所採尿液經檢驗呈現安非他命類陽性反應
      ，該次施用之安非他命毒品是98年1月20日被逮捕之前幾
      個小時，在甲○○住處，向甲○○買的。」，是以起訴書
      所指之犯罪事實、證人乙○○於審理中所指證述之情節、
      蒞庭檢察官所更正「被告甲○○於98年1月20日晚間，轉
      讓禁藥安非他命給乙○○。」之犯罪事實，三者屬截然不
      同之客觀社會事實，且證人乙○○於偵、審中之證述矛盾
      不一，又無其他證據足以佐證其證詞之真實性，故蒞庭檢
      察官前揭更正犯罪時間之主張，尚非可採。
（六）綜上，檢察官提出之證據，除證人乙○○於偵訊中真實性
      有疑之指證外，並無其他就待證事實具有相當關連性之補
      強證據，依前開說明，尚難執此遽認被告甲○○有「於98
      年1月21日前一星期，轉讓禁藥安非他命予乙○○」之轉
      讓禁藥罪嫌，此外，本院復查無其他積極證據足認被告甲
      ○○有何前揭轉讓禁藥之犯行，不能證明被告甲○○犯罪
      ，自應為被告甲○○無罪之諭知。至於證人乙○○於本院
      審理中所述「被告甲○○另有無償轉讓及販賣安非他命類
      毒品予伊」等情是否屬實？允宜由檢察官另行偵辦查明，
      併此敘明。
據上論斷，應依刑事訴訟法第452條、第301條第1項，判決如主
文。
本案經檢察官陳錦雯到庭執行職務。
中    華    民    國    99    年    9     月    27    日
                  刑事第二庭審判長法  官  林惠玲
                                  法  官  張育彰
                                  法  官  劉家祥
以上正本證明與原本無異。
如不服本判決應於收受本判決後10日內向本院提出上訴書狀，並
應敘述具體理由。若未敘述理由者，應於上訴期間屆滿後20日內
向本院補提理由書狀（均須按他造當事人之人數附繕本）。
                                  書記官  葉書毓
中    華    民    國    99    年    9     月    27    日

司法院資訊處製作；財團法人民間司法改革基金會備份。
